臺灣臺北地方法院民事判決　　　　　　　93年度訴字第1904號
原　　　告　乙○○○
訴訟代理人　丙○○
　　　　　　丁○○
被　　　告　甲○○
訴訟代理人　蘇明淵律師
上列當事人間請求侵權行為損害賠償事件，本院於中華民國94年
5月12日言詞辯論終結，判決如下：
    主  文
原告之訴及其假執行之聲請均駁回。
訴訟費用由原告負擔。
    事實及理由
(甲)程序方面：
一原告聲明原係請求被告給付新臺幣（下同）1,013,441 元，及
  自起訴狀繕本送達翌日起之法定遲延利息，此有起訴狀在卷可
  稽，嗣將請求之金額、利息分別減縮、擴張如后述原告聲明所
  示，此亦有爭點整點狀在卷足憑，依民事訴訟法第255條第1項
  第3款規定，本院自應准許，合先敘明。
二被告未於最後言詞辯論期日到場，核無民事訴訟法第386 條各
  款所列情形，爰依原告之聲請，由其一造辯論而為判決。
(乙)實體方面：
一原告主張：被告原任職於訴外人永昌綜合證券股份有限公司（
  下稱永昌公司）擔任營業員，原告為永昌公司之客戶，原告經
  由永昌公司所為之股票買賣事宜均由被告負責處理。詎被告自
  民國90年6月8日起至同年12月28日止，竟為賺取股票買賣之佣
  金收入，未經原告之授權，擅自使用原告所開設第73540 號股
  票帳戶，買進如附表所示旺宏電子股份有限公司、環隆電氣股
  份有限公司等股票，再擅自賣出該股票，並擅自賣出原告所有
  如附表所示國碩科技工業股份有限公司等股票，再擅自買進該
  股票，使原告開設於合作金庫銀行第0000000000000 號帳戶內
  ，支出有買進賣出之差價款和賣出買進之價金差額，合計804,
  800元，及手續費83,238元、證券交易稅110,273元，總計998,
  311 元。是被告未經原告之授權，擅自買賣上開股票，且被告
  處理委任事務逾越權限，亦違反證券商管理規則第37條第1 項
  第15款有關證券商不得利用客戶帳戶買賣有價證券之規定，更
  屬未受委任違反原告之意思而為事務之管理，而觸犯刑法背信
  罪，使原告受有上開損害，依民法第184條第1 項前段、第544
  條、第174 條之規定，應對被告負擔損害賠償責任云云。並聲
  明：(一)被告應給付原告998,311元，及自91年1月16日起至清償
  日止，按年息百分之五計算之利息。(二)願供擔保，請准宣告假
  執行。
二被告未於最後言詞辯論期日到場，惟據之前提出書狀及到庭陳
  述如下：
(一)被告自80年初任職於永昌公司擔任營業員起，即與原告相識，
  長達有十餘年之時間，原告均透過被告買賣股票，嗣原告之丈
  夫即其訴訟代理人丙○○於90年間退休後，原告同意丙○○以
  其股票帳戶買賣股票，被告為原告買賣之股票均經原告與丙○
  ○之授權，並無任何逾越權限之情事，自不構成侵權行為。且
  附表所示乃90年12月28日以前之交易，原告遲至93年4月6日起
  提起本件訴訟，該請求權已罹於時效，原告均不得請求被告賠
  償。
(二)被告從未保管原告之存摺及印章，自無法從原告之帳戶內提領
  出交易後之所得，被告實無盜買、盜賣原告股票之必要，亦未
  取得任何不法款項。且永昌公司每月皆有寄送對帳單予原告，
  被告若有盜買、盜賣之事，原告應能即時得知。本件實係原告
  認為被告對其盤勢建議錯誤造成原告之虧損，方挾怨提起本件
  訴訟。另原告曾向台灣證券交易所股份有限公司（下稱臺灣證
  券交易所）提出申訴函，檢舉被告擅自買賣股票一事，被告因
  不堪其擾，為息訟止爭，前在永昌公司之經理黃宗勇協調下，
  給付原告125,000 元，雙方因誤會已達成和解協議，惟原告卻
  又提出本件訴訟。
(三)又原告就本件股票買賣糾紛曾向臺灣證券交易所提出申訴，並
  向臺灣臺北地方法院檢察署（下稱臺北地檢署）對被告提出背
  信罪之告訴，惟依臺灣證券交易所之查核報告書，及檢察官所
  為不起訴處分，均認為被告未逾越原告及丙○○之授權買賣股
  票，被告自無所謂逾越權限之情事。至被告為原告買賣股票均
  經授權，亦無所謂未受委任並無義務違反原告之意思而為事務
  之管理，原告依無因管理規定所為之請求，更不足取。
(四)聲明：原告之訴駁回；如受不利之判決，願預供擔保，請准宣
  告免為假執行。
三兩造不爭執之事實：
(一)被告原任職於永昌公司擔任營業員，原告為永昌公司之客戶，
  原告經由永昌公司所為之股票買賣事宜均由被告負責處理，原
  告並同意其丈夫丙○○使用原告之股票帳戶買賣股票，且原告
  之前開股票帳戶，自90年6月8日起至同年12月28日止，有如附
  表所示之買賣交易，為兩造所不爭執，有對帳單、合併買賣報
  告書暨交割憑單在卷可稽。
(二)被告曾因本件股票買賣所生糾紛，分別於92年1月4、14日，各
  給付原告50,000元、75,000元，合計共125,000 元，為兩造所
  不爭執，有匯款單、存摺在卷足憑。
(三)臺灣證券交易所就兩造間有關附表所示股票買賣糾紛曾進行查
  核，調查結果認為被告受理原告對買賣有價證券之種類、數量
  、價格及買進或賣出之全權委託，為兩造所不爭執，有證交所
  93年9月30日台證稽字第0930054041 號函及所附之查核報告在
  卷可證。
(四)原告就本件股票買賣糾紛另向臺北地檢署對被告提出背信罪之
  告訴，經檢察官以93年度偵緝字第272 號不起訴處分書為不起
  訴處分確定，此有該處分書在卷足稽，亦經本院調閱該卷宗，
  查閱屬實。
四得心證之理由：
  本件兩造所爭執之處，應在於被告是否未經原告或其丈夫丙○
  ○之授權，擅自買賣附表所示股票？
(一)查原告就本件股票買賣糾紛曾向臺灣證券交易所提出申訴函，
  臺灣證券交易所曾就附表所示股票買賣進行之查核，調查結果
  認為依原告之交易資料發現，原告於開立信用帳戶前即有利用
  集保庫存股票作當日現股買賣互抵之習性，且經核對90年1月4
  日起至91年1 月16日，原告帳戶交易之電話錄音及交易資料，
  該段期間之交易，大多數為原告及丙○○親自委託買賣，且截
  至91年1 月16日之最後一筆交易，原告對於被告回報之任何一
  筆交易，從未表示異議，此與原告提供之資料及說明表示被告
  私自於90年6月至91年1月間當沖導致原告損失，尚有不符；另
  於電話錄音中發現，被告有先幫原告買賣股票成交後才回報原
  告之情形，惟原告及丙○○於獲知前開交易時，對於各筆交易
  並未提出質疑或有不願交割之意思表示，且原告表示存摺、印
  章均自行保管無誤，而被告亦提出相似之說明表示，原告平時
  均有至永昌公司列印成交單或電話語音查詢交易或電話語音查
  詢交易情形，對於交易明細未表示異議，被告之行為應有經原
  告默許或認可，與申訴函指稱被告有私自盜賣盜買放空當沖股
  票行為，並不相符，惟被告之行為有違反業務人不得受理客戶
  對買賣有價證券之種類、數量、價格及買進或賣出之全權委託
  規定等情，此有該查核報告及所附之成交紀錄、信用交易委託
  書、電話錄音譯文在卷可稽（本院卷第18至201 頁），堪認被
  告為原告買賣附表所示股票，均係經原告及其丈夫丙○○之授
  權。至被告之行為有違反業務人不得受理客戶對買賣有價證券
  之種類、數量、價格及買進或賣出之全權委託等行政規定，與
  被告確係經原告及丙○○之授權買賣附表所示股票，尚不生影
  響。
(二)另被告雖曾因上開股票之買賣糾紛，分別於92年1月4、14日，
  各給付原告50,000元、75,000元，合計共125,000 元，惟被告
  辯稱因原告向臺灣證券交易所提出申訴函，檢舉被告擅自買賣
  股票一事，被告因不堪其擾，為息訟止爭，在永昌公司之經理
  黃宗勇協調下，給付原告125,000 元等語，則被告給付上開款
  項之事實，並不足據為認定被告就附表所示股票之買賣，有未
  經原告或丙○○授權之事實。至原告提出有關其與永昌證券公
  司經理、副總經理談話之錄音譯文（本院卷1 第10至13頁），
  乃原告及丙○○與永昌公司就附表所示股票買賣糾紛之協調談
  話，亦不足據為有利於原告之證據。則被告為原告買賣附表所
  示股票，均係經原告及其丈夫丙○○之授權，原告主張被告未
  經原告之授權，擅自買賣上開股票，被告處理委任事務逾越權
  限，違反證券商管理規則第37條第1 項第15款之規定，亦屬未
  受委任違反原告之意思而為事務之管理，而觸犯刑法背信罪，
  使原告受有支出有買進賣出之差價款，加上賣出買進之價金差
  額，合計804,04,800元，及手續費83,238元、證券交易稅110,
  273元之損害，依民法第184條第1項前段、第544條、第174 條
  之規定，應對被告負擔損害賠償責任云云，均屬無據。
五從而，原告依民法第184條第1項前段、第544條、第174條之規
  定，請求被告給付998,311元，及自91年1月16日起至清償日止
  ，按年息百分之五計算之利息，為無理由，應予駁回。
六又原告之訴既經駁回，其假執行之聲請，因訴之駁回而失所附
  麗，不應准許。
七本件事證已臻明確，兩造其餘主張、陳述及所提證據，經審酌
  與本院前揭判斷不生影響，毋庸再予審酌，併此敘明。
八訴訟費用負擔之依據：民事訴訟法第78條。
中　　華　　民　　國　　94　　年　　5 　　月　　27　　日
  　　　　　　　　　民事第六庭法　　　官  姜悌文
右為正本係照原本作成
如對本判決上訴，須於判決送達後20日內向本院提出上訴狀，並
依上訴利益繳納上訴費。
中　　華　　民　　國　　94　　年　　5 　　月　　27　　日
                              法院書記官　方蟾苓
